【裁判字號】    97,交訴,8
【裁判日期】    970201
【裁判案由】    過失致死
【裁判全文】
臺灣彰化地方法院刑事判決               97年度交訴字第8號
公  訴  人  臺灣彰化地方法院檢察署檢察官
被      告  甲○○原名吳世宗.
上列被告因過失致死等案件，經檢察官提起公訴（九十六年度偵
字第六○一一號），本院依簡式審判程序判決如下：
    主  文
甲○○服用酒類，不能安全駕駛動力交通工具而駕駛，處有期徒
刑月，減為有期徒刑壹月又拾伍日；又駕駛動力交通工具肇事
，致人受傷而逃逸，處有期徒刑捌月，減為有期徒刑肆月；又過
失致人於死罪，處有期徒刑壹年，減為有期徒刑陸月。應執行有
期徒刑拾壹月。
    事  實
一、甲○○前於民國九十二年八月二十二日經吊銷普通小客車駕
    駛執照，竟於九十六年四月十八日晚上九時許起，在彰化縣
    員林鎮溝皂里田中央巷三八之三八號友人黃鼎輔住處內，飲
    用高粱酒二杯後，已達不能安全駕駛動力交通工具之程度，
    仍於同日晚上十時許，駕駛其停放在黃鼎輔前開住處附近之
    車牌號碼五四二○－ＬＥ號自用小客車，搭載黃鼎輔，前往
    彰化縣員林鎮○○路之友人住處，再於同日晚上十一時許，
    駕駛其停放在該友人前開住處附近之上開自用小客車，欲返
    回黃鼎輔前開住處，於同日晚上十一時十五分許，沿彰化縣
    員林鎮○○街由東往西方向行駛，行經彰化縣員林鎮○○街
    與萬年路之交岔路口，因不勝酒力而注意力減低，即貿然通
    過上開交岔路口，適有黃文和駕駛車牌號碼Ｂ四－九三三九
    號自用小客車，搭載黃張苗，沿萬年路由南往北方向行駛，
    亦通過上開交岔路口，二車均煞避不及，致甲○○所駕駛之
    上開自用小客車車頭撞及黃文和所駕駛之上開自用小客車右
    後側車身，黃張苗因而受有身體挫傷之傷害（所涉過失傷害
    部分，未據告訴）。甲○○於肇事後，竟未下車察看，並對
    黃張苗採取救護或其他必要措施，即逕自駕車沿和平街由東
    往西方向駛離現場而逃逸。甲○○復於同日晚上十一時二十
    分許，駕駛上開自用小客車沿和平街由東往西方向行駛，行
    經和平街與中正路設有閃光紅燈之交岔路口時，原應注意汽
    車駕駛人，飲酒後吐氣所含酒精成份超過每公升零點二五毫
    克以上者不得駕車，且汽車行駛至設有閃光紅燈號誌之交岔
    路口時，應先停止於交岔路口前，讓幹道車優先通行後認為
    安全時，方得續行，並應注意車前狀況，隨時採取必要之安
    全措施，而依當時天候晴、夜間無照明、柏油路面、乾燥、
    無缺陷、無障礙物、視距良好等一切情狀，並無不能注意之
    情事，竟疏未注意及此，即貿然通過上開交岔路口，適有乙
    ○○（另行審結）騎乘車牌號碼ＨＦ二－四○八號（起訴書
    誤載為ＨＦ－四○八號）重型機車，搭載黎春梅，沿中正路
    由北往南方向行駛，行經上開設有閃光黃燈之交岔路口，原
    應注意機車行駛至設有閃光黃燈之交岔路口時，應減速接近
    ，注意安全，小心通過，亦疏未注意及此，即貿然通過上開
    交岔路口，二車均煞避不及，致甲○○所駕駛之上開自用小
    客車車頭撞及乙○○所騎乘之上開重型機車左側車身，乙○
    ○、黎春梅人車倒地，乙○○因而受有左側股骨幹骨折、骨
    盆閉鎖性骨折、頭部外傷併臉部撕裂傷、泌尿道損害之傷害
    ；黎春梅則受有顱腦損傷、腹部鈍傷、下肢骨折之傷害，經
    送醫急救後，仍於九十六年四月十九日下午一時許，不治死
    亡。甲○○亦因受傷經送至員生醫院救治，經該院對其施以
    血液酒精濃度測試，測得其血液所含酒精濃度達每公合一一
    ○點九毫克（一一○點九ｍｇ／ｄｌ），換算為呼氣酒精濃
    度為每公升○點五六毫克（○點五六ｍｇ／ｌ），而查悉上
    情。
二、案經乙○○之夫丁○○、黎春梅之夫丙○○訴由臺灣彰化地
    方法院檢察署檢察官及該署檢察官據報相驗後自動檢舉偵查
    起訴。
    理  由
一、按除被告所犯為死刑、無期徒刑、最輕本刑為三年以上有期
    徒刑之罪或高等法院管轄第一審案件者外，於刑事訴訟法第
    二百七十三條第一項程序進行中，被告先就被訴事實為有罪
    之陳述時，審判長得告知被告簡式審判程序之旨，並聽取當
    事人、代理人、辯護人及輔佐人之意見後，裁定進行簡式審
    判程序；除簡式審判程序、簡易程序及第三百七十六條第一
    款、第二款所列之罪之案件外，第一審應行合議審判；刑事
    訴訟法第二百七十三條之一第一項、第二百八十四條之一分
    別定有明文。本件被告甲○○所犯係死刑、無期徒刑、最輕
    本刑為三年以上有期徒刑或高等法院管轄第一審案件以外之
    罪，且於本院行準備程序時就被訴事實為有罪之陳述，經受
    命法官告知簡式審判程序之旨，並聽取公訴人、被告之意見
    後，本院合議庭認無不得或不宜改依簡式審判程序進行之處
    ，經評議結果，裁定改由受命法官獨任行簡式審判程序，合
    先敘明。
二、上開事實，業據被告甲○○於警詢、偵訊、本院審理時，坦
    承不諱，核與證人即告訴人丙○○、丁○○、證人黃文和、
    黃鼎輔於警詢時，證述之情節相符，復有證號查詢汽車駕駛
    人資料、車籍查詢－基本資料詳細畫面、車號查詢重型機車
    車籍資料、道路交通事故調查報告表(一)、(二)、黎春梅之財團
    法人彰化基督教醫院非病死者司法相驗病例摘要、乙○○之
    財團法人為恭紀念醫院診斷證明書、刑法第一八五條之三案
    件測試觀察紀錄表、甲○○之員生醫院檢驗醫學科檢驗報告
    單、彰化縣區車輛行車事故鑑定委員會第九六○三一三號鑑
    定意見書各一件、道路交通事故現場圖、甲○○之彰化縣警
    察局舉發違反道路交通管理事件通知單各二紙、車禍現場照
    片十四幀在卷可稽；又被害人黎春梅係因本件車禍而受傷致
    死，亦經臺灣彰化地方法院檢察署檢察官督同檢驗員相驗屬
    實，此有勘驗筆錄、相驗屍體證明書、法醫驗斷書各一件在
    卷為憑。按閃光紅燈表示「停車再開」，車輛應減速接近，
    先停止於交岔路口前，讓幹道車優先通行後認為安全時，方
    得續行；特種閃光號誌設於交岔路口者，其設置方式與行車
    管制號誌同，幹道應設置閃光黃燈，支道應設置閃光紅燈；
    汽車駕駛人飲用酒類或其他類似物後其吐氣所含酒精濃度超
    過每公升○點二五毫克，不得駕車；汽車行駛時，駕駛人應
    注意車前狀況，並隨時採取必要之安全措施；汽車行駛至交
    岔路口，其行進、轉彎，應遵守燈光號誌；道路交通標誌標
    線號誌設置規則第二百十一條第一項第二款、第二百二十四
    條第三款，道路交通安全規則第一百十四條第二款、九十四
    條第三項、第一百零二條第一項第一款分別定有明文。被告
    駕駛汽車，自應注意上述道路交通安全規則之規定，又依附
    卷之交通事故調查報告表(一)、(二)、現場照片所示，本件車禍
    發生時，雖係夜間無照明，然天候晴，號誌正常，柏油路面
    、乾燥、無缺陷、無障礙物、視距良好，並無不能注意之情
    事，被告竟疏未注意及此，且於飲用酒類後血液所含酒精濃
    度達每公合一一○點九毫克，換算為呼氣酒精濃度為每公升
    ○點五六毫克，仍執意駕車，肇致車禍發生，致被害人黎春
    梅因而致死、被害人乙○○因而受傷，顯已違反前揭規定，
    其有過失至明；又其過失行為既係造成被害人黎春梅死亡、
    乙○○受傷之直接原因，二者間即具有相當因果關係。另按
    閃光黃燈表示「警告」，車輛應減速接近，注意安全，小心
    通過，道路交通標誌標線號誌設置規則第二百十一條第一項
    第一款亦有明文。乙○○騎乘上開重型機車行至閃光黃燈交
    岔路口，未減速接近小心通過，雖亦與有過失，而為肇事次
    因，此有上開鑑定意見書一件在卷可參，然此仍無解於被告
    上開過失責任之認定。另參諸德國、美國之認定標準，對於
    酒精濃度呼氣已達每公升○點五五毫克以上者，肇事率為一
    般正常人之十倍，認為已達「不能安全駕駛」之標準，此有
    法務部八十八年五月十八日法八八檢字第一六六九號函釋可
    佐。本件被告於車禍發生後，測得其血液所含酒精濃度為每
    公合一一○點九毫克，換算為呼氣酒精濃度為每公升○點五
    六毫克，且於無不能注意之情形下，竟肇致車禍發生，堪認
    被告確因飲酒，而注意力減退、操控能力降低，已達不能安
    全駕駛動力交通工具之程度甚明，足徵被告之自白確與事實
    相符。本件事證明確，被告服用酒類不能安全駕駛動力交通
    工具而駕駛、肇事致人受傷逃逸、過失致人於死、過失傷害
    之犯行，均堪認定。
三、論罪科刑理由：
  (一)被告甲○○行為後，刑法第一百八十五條之三業於九十七年
    一月二日修正公布，並於同月四日施行，該條文由「服用毒
    品、麻醉藥品、酒類或其他相類之物，不能安全駕駛動力交
    通工具而駕駛者，處一年以下有期徒刑、拘役或三萬元以下
    罰金。」修正為「服用毒品、麻醉藥品、酒類或其他相類之
    物，不能安全駕駛動力交通工具而駕駛者，處一年以下有期
    徒刑、拘役或科或併科十五萬元以下罰金。」經比較新、舊
    法結果，被告行為後之新法並未有利於被告，依刑法第二條
    第一項前段規定，本件應適用被告行為時之法律即修正前刑
    法第一百八十五條之三規定。
  (二)核被告所為，分別係犯修正前刑法第一百八十五條之三之服
    用酒類不能安全駕駛動力交通工具而駕駛罪、刑法第一百八
    十五條之四之肇事致人受傷逃逸罪、同法第二百七十六條第
    一項之過失致人於死罪、同法第二百八十四條第一項前段之
    過失傷害罪。又被告酒醉駕車及無照駕駛因而致黎春梅死亡
    、乙○○受傷，依法應負刑事責任，依道路交通管理處罰條
    例第八十六條第一項規定，應就過失致人於死、過失傷害部
    分，各加重其刑。另按汽車駕駛人，無駕駛執照駕車、酒醉
    駕車、吸食毒品或迷幻藥駕車、行駛人行道或行經行人穿越
    道不依規定讓行人優先通行，因而致人受傷或死亡，依法應
    負刑事責任者，加重其刑至二分之一，道路交通管理處罰條
    例第八十六條第一項固有明文；惟上開應依法加重其刑至二
    分之一之規定，法條既明定汽車駕駛人於一定違規之情形（
    如無駕駛執照駕車，酒醉駕車）駕駛汽車致人傷亡，依法應
    負刑事責任時，始有適用，換言之，係肇事者在一定之違規
    情形下依法應負過失致人於死或過失傷害之刑事責任時，始
    有適用，而刑法第一百八十五條之四，駕駛動力交通工具肇
    事，致人死傷而逃逸者之罪，其立法意旨係對一般動力交通
    工具駕駛人肇事致人死傷而逃逸之處罰，旨在懲罰肇事逃逸
    ，自無上開道路交通處罰條例第八十六條第一項之適用（最
    高法院九十二年度臺非字第六○號判決意旨參照），附此敘
    明。被告以一過失行為，致被害人黎春梅死亡、被害人乙○
    ○受傷，為想像競合犯，依刑法第五十五條規定，應從一重
    之刑法第二百七十六第一項過失致人於死罪處斷。被告所犯
    上開三罪間，係犯意各別，行為互殊，應予分論併罰。爰審
    酌被告飲酒後已達不能安全駕駛動力交通工具之程度，仍不
    顧公眾之安危，貿然駕駛自用小客車，危及公眾往來之安全
    甚鉅，並先後肇致二件車禍發生，致被害人分別受傷、死亡
    ，所生危害非輕，復於第一件車禍發生後，猶駕車逃逸，置
    被害人安危於不顧，且迄今仍未能與被害人或被害人家屬達
    成和解，暨犯罪後坦承犯行，態度尚屬良好等一切情狀，分
    別量處如主文所示之刑，並定其應執行之刑。
  (三)又中華民國九十六年罪犯減刑條例業於九十六年七月四日公
    布，並於同月十六日施行，依該條例第二條規定，犯罪在九
    十六年四月二十四日以前者，除本條例另有規定外，應予以
    減刑，本件被告之犯罪時間在九十六年四月十八日，且被告
    所犯雖係修正前刑法第一百八十五條之三之服用酒類不能安
    全駕駛動力交通工具而駕駛罪，然被告之宣告刑，既未逾有
    期徒刑一年六月，即不符合該條例第三條所定不予減刑之要
    件，另被告所犯刑法第二百七十六條第一項過失致人於死罪
    、同法第一百八十五條之四之肇事致人受傷逃逸罪，均非屬
    該條例第三條所列不予減刑之罪，爰依中華民國九十六年罪
    犯減刑條例第二條第一項第三款、第七條規定、第十條第一
    項規定，各減其宣告刑二分之一，並定其應執行之刑。
據上論斷，應依刑事訴訟法第二百七十三條之一第一項、第二百
九十九條第一項前段，修正前刑法第一百八十五條之三，刑法第
二條第一項前段、第五十五條、第一百八十五條之四、第二百七
十六條第一項、第二百八十四條第一項前段、第五十一條第五款
，刑法施行法第一條之一，道路交通管理處罰條例第八十六條第
一項，中華民國九十六年罪犯減刑條例第二條第一項第三款、第
七條、第十條第一項，判決如主文。
本案經檢察官蔡曉崙到庭執行職務。
中    華    民    國    97    年    2     月    1     日
                        交通法庭      法  官  鄭舜元
以上正本證明與原本無異。
如不服本判決，應於判決送達後10日內，向本院提出上訴書狀，
上訴書狀應「敘述具體上訴理由」，並按他造當事人之人數附繕
本。「切勿逕送上級法院」。
告訴人或被害人對於判決如有不服具備理由請求檢察官上訴者，
其上訴期間之計算係以檢察官收受判決正本之日期為準。
中    華    民    國    97    年    2     月    1     日
                                      書記官  呂雅惠
附錄：論罪科刑法條：
中華民國刑法第185條之3
服用毒品、麻醉藥品、酒類或其他相類之物，不能安全駕駛動力
交通工具而駕駛者，處1年以下有期徒刑、拘役或3萬元以下罰金
。
中華民國刑法第185條之4
駕駛動力交通工具肇事，致人死傷而逃逸者，處6月以上5年以下
有期徒刑。
中華民國刑法第276條
因過失致人於死者，處2年以下有期徒刑、拘役或2,000元以下罰
金。
從事業務之人，因業務上之過失犯前項之罪者，處5年以下有期
徒刑或拘役，得併科3,000元以下罰金。
中華民國刑法第284條
因過失傷害人者，處6月以下有期徒刑、拘役或5百元以下罰金，
致重傷者，處1年以下有期徒刑、拘役或5百元以下罰金。
從事業務之人，因業務上之過失傷害人者，處1年以下有期徒刑
、拘役或1千元以下罰金，致重傷者，處3年以下有期徒刑、拘役
或2千元以下罰金。


司法院資訊處製作；財團法人民間司法改革基金會備份。
